【裁判字號】    89,訴緝,80
【裁判日期】    890727
【裁判案由】    妨害兵役
【裁判全文】
臺灣臺北地方法院刑事判決                          八十九年度訴緝字第八號
    公  訴  人  臺灣臺北地方法院檢察署檢察官
    被      告  乙○○
右列被告因妨害兵役案件，經檢察官提起公訴（八十八年度偵字第一九八三五號），
本院判決如左：
    主  文
乙○○意圖避免常備兵之徵集，應受徵集，無故逾入營期限五日，處有期徒刑柒月。
褫奪公權壹年；緩刑貳年。
    事  實
一、乙○○係民國六十八年次役齡男子，明知役齡前出境，除別有規定外，每次不得
    逾二個月，竟於主管機關核准出境後，於八十七年十月五日出境，經香港前往中
    國大陸準備報考北京中央音樂學院滯留未歸，於八十七年十二月十二日經其通報
    義務人戶長即其母丙○○收得催告返國履行兵役義務函，仍未返國，嗣經臺北市
    政府八十八年三月三十日北市兵二字第八八二０五０四二號徵集令列徵為臺北市
    八十八年第Ａ一八二四梯次陸軍常備兵，乃於八十八年四月九日（公訴人誤載為
    四月六日）以留置送達方式對通報義務人丙○○送達指定應於八十八年四月十九
    日上午九時五十分在臺北市松山火車站集合，至宜蘭金六結陸軍第一五一師第四
    五三旅入營之徵集令，詎乙○○意圖避免常備兵之徵集，無故逾入營期限五日，
    未依時向收訓部隊陸軍第一五一師第四五三旅報到，嗣於本院審理期間，經本院
    發佈通緝，始自行返國投案。
二、案經臺北市政府移送臺灣臺北地方法院檢察署檢察官偵查起訴。
    理  由
一、訊據被告乙○○固不諱言出境後逾期未歸、滯留大陸，致逾入營期限五日各情，
    惟矢口否認有妨害兵役犯行，辯稱：伊主動返國當兵，並無逃避兵役意圖云云，
    惟查：右揭事實，業據臺北市政府移送書函敘甚明，並經證人即其母丙○○、證
    人即臺北市信義區公所兵役課職員甲○○證述屬實，且有被告入出境紀錄資料、
    臺北市信義區公所八十七年十二月十日北市兵信徵字第八七二三四九三九０一號
    催告被告返國履行兵役義務函、被告之母丙○○收件之郵件回執、陸軍常備兵徵
    集令、臺北市政府兵役處八十八年七月十二日北市兵二字第八八二一四三八七０
    ０號函檢送陸軍一五一師四五三旅函退陸軍第一八二四梯次常備兵未到名冊及送
    達現場照片一幀等影本在卷足憑，又被告申請出境，曾立據切結出境後，如屆期
    無故為歸或逾期返國，至未能接受徵兵處理，願接受法律制裁，亦有臺北市信義
    區公所八十九年七月四日北市信兵出境字第八九二一四七六六００號函檢送被告
    出境申請書影本可參，且於本院審理時自承知悉應返國服役等語，顯見被告明知
    相關法令規定，卻仍滯留不歸，其有避免常備兵徵集之意圖甚明，是其所辯顯不
    足採。本件事證明確，被告犯行洵堪認定，應予依法論科。
二、被告乙○○意圖避免常備兵現役之徵集，應受徵集，無故逾入營期限五日，核其
    所為，係犯妨害兵役治罪條例第四條第五款之罪。爰審酌被告之犯罪動機、目的
    手段、所生危害、犯罪後自動返國投案態度尚稱良好等一切情狀，量處如主文所
    示之刑，並依妨害兵役治罪條例第二十六條規定，諭知褫奪公權一年，以資懲儆
    。惟被告未受有期徒刑以上刑之宣告，有臺灣高等法院檢察署刑案紀錄簡覆表可
    按，其因一時失慮，致罹刑典，經此刑之教訓，當知所警惕信無再犯之虞，本院
    認其前開所受之刑，以暫不執行為適當，爰併宣告緩刑二年，用啟自新。
據上論斷，應依刑事訴訟法第二百九十九條第一項前段，妨害兵役治罪條例第四條第
五款，第二十六條，刑法第十一條前段、第三十七條第二項、第七十四條第一款，判
決如主文。
本案經檢察官余秀端到庭執行職務
中      華      民      國    八十九    年      七      月    二十七    日
                                      臺灣臺北地方法院刑事第八庭
                                          法  官  胡  宏  文
右正本證明與原本無異。
如不服本判決，應於判決送達後十日內，向本院提出上訴狀。
                                          書記官  魏  大  年
中    華    民    國      八十九      年       七       月    二十九    日
（附本案論罪科刑依據之法條：妨害兵役治罪條例第四條第五款）
妨害兵役治罪條例第四條第五款
意圖避免預備軍官、預備士官或常備兵、補充兵現役之徵集，集而有左列行為之一者
，處六月以上、五年以下有期徒刑：
一、捏造免役或緩徵原因者。
二、故意毀傷身體者。
三、緩徵原因消滅，無故逾三十日，未自動申報者。
四、無故拒絕接受徵集令者。
五、應受徵集，無故逾入營期限五日者。
六、使人頂替本人應徵者。


司法院資訊處製作；財團法人民間司法改革基金會備份。
